【裁判字號】    97,易,691
【裁判日期】    970508
【裁判案由】    詐欺
【裁判全文】
臺灣臺北地方法院刑事判決               97年度易字第691號
公  訴  人  臺灣臺北地方法院檢察署檢察官
被      告  乙○○
上列被告因詐欺案件，經檢察官提起公訴（96年度偵字第25735
號，97年度偵字第2512號）及移送併辦（97年度偵字第4859號）
，本院判決如下：
    主  文
乙○○幫助共同意圖為自己不法之所有，以詐術使人將本人之物
交付，處拘役肆拾日，如易科罰金以新臺幣壹仟元折算壹日。緩
刑貳年，並應向被害人甲○○支付新臺幣參仟伍佰貳拾貳元，向
被害人丙○○支付新臺幣貳萬捌仟玖佰柒拾柒元，向被害人丁○○支付新臺幣壹萬壹仟貳佰拾壹元。
    事  實
一、乙○○明知將自己之銀行帳戶存摺、金融卡及密碼交付他人
    使用，可能遭詐欺份子供作非法使用，並可能因而幫助他人
    從事詐欺等不法犯罪，竟仍在不違背其本意之情況下，基於
    幫助他人詐欺取財之未必故意，於民國九十六年七月底某日
    ，在台北縣新店市家樂福對面之全家便利商店，將其所有之
    華南商業銀行公館分行000000000000號帳戶（下稱華南銀行
    帳戶）存摺、提款卡與密碼交予真實姓名年籍不詳自稱「李
    經理」之成年男子使用。該男子所屬之詐騙集團成員在取得
    前開帳戶存摺、提款卡與密碼後，即共同基於意圖為自己不
    法所有之犯意聯絡，於附表各編號所示之時間，以附表各編
    號所示之方式，撥打電話向附表各編號所示之甲○○、丙○○、丁○○等人佯稱其等因網路購物轉帳扣款手續發生問題
    ，須至自動提款機前操作取消，致使甲○○等人誤信為真，
    依照對方指示操作，而分別匯出如附表各編號所示之金額至
    乙○○前揭華南銀行帳戶內，嗣因甲○○等人事後察覺被騙
    ，始報警查知上情。
二、案經甲○○等人訴由臺北市政府警察局大安分局報告臺灣台
    北地方法院檢察署檢察官偵查後起訴暨同前分局報告同前署
    檢察官偵查後移送併辦。
    理  由
一、上述犯罪事實業據被告乙○○於本院審理時坦承不諱，核與
    被害人甲○○、陳煦宜、丙○○、丁○○等人於警詢時指述
    之情節相符。此外，並有被害人甲○○等人提出之自動櫃員
    機交易明細或存摺影本各一紙、華南銀行以九十六年八月十
    五日（96）華公存字第309號函覆之000000000000號帳戶開
    戶資料與往來交易明細一份在卷可稽，足見被告前述自白確
    與事實相符，應堪採信。再按，金融帳戶事關個人財產權益
    保障，其專有性甚高，除非本人或與本人關係密切之人，自
    無法任意流通使用，故一般人均有妥為保管及防止他人任意
    使用之認知，縱在特殊情況偶需交付他人使用，亦必深入瞭
    解用途及合理性，始予提供；且該等專有物品如落入不明人
    士手中，而未加以闡明正常用途，極易被利用作為與財產有
    關之犯罪工具，此為吾人依一般生活認知所易於體察之常識
    。而有犯罪意圖者，非有正當理由，竟購用他人帳戶，客觀
    上當可預見其目的，係為供某筆資金之存入後再行領出，且
    該筆資金之存入及提領過程，係有意隱瞞行為人之身分，此
    乃極易瞭解之事，故被告當可預見其將帳戶存摺與金融卡提
    供予陌生人使用，將幫助他人實施犯罪，惟被告卻仍執意將
    帳戶交予他人使用，足見其遭不法利用之結果並不違背其本
    意，被告有幫助詐欺之不確定故意，堪予認定。
二、按刑法上之幫助犯，係對於犯罪與正犯有共同之認識，而以
    幫助之意思，對於正犯資以助力，但未參與實施犯罪之行為
    者而言。本案詐欺集團成員取得被告之帳戶後，推由共犯向
    被害人甲○○等人詐騙，取得其等之財物，所為係屬共同詐
    欺取財犯行。故核被告乙○○所為，係犯刑法第三十條第一
    項前段、第三百三十九條第一項之幫助共同詐欺取財罪。被
    告係以幫助犯罪之不確定故意，參與詐欺構成要件以外之行
    為，核屬詐欺取財犯行之幫助犯，可依刑法第三十條第二項
    規定減輕其刑。起訴書雖未就被告於附表編號三所示之犯行
    予以起訴，惟該次犯行與前開業經起訴並經本院論罪之部分
    ，既具有實質上一罪之關係，自為起訴效力所及，本院應併
    為審判。爰審酌被告前未曾因故意犯罪而受有期徒刑以上刑
    之宣告，有臺灣高等法院被告前案紀錄表一份在卷可查，可
    知其素行尚佳，其於案發時甫成年未久，社會經驗與思慮未
    週，方為本件犯行，再參酌被告僅交付一個帳戶予他人使用
    ，雖對被害人之財產及正常金融交易秩序已造成相當損害，
    並使犯罪之追查過程更趨複雜，但考量被害人被騙之金額尚
    少，且被告並未取得不法所得，其於犯罪後又坦承犯行，表
    示悔意，態度尚佳等一切情狀，量處如主文所示之刑，並諭
    知易科罰金之折算標準。末查，被告前未曾因故意犯罪受有
    期徒刑以上刑之宣告，已如前述，其於犯罪後坦承犯行，表
    示會盡力賠償被害人損失，足見被告已有悔意，其經此偵、
    審程序之教訓後，當能知所警惕而無再犯之虞，是本院認前
    所宣告之刑，以暫不執行為適當，爰併予宣告緩刑二年，並
    認應命被告履行一定之負擔，故依刑法第七十四條第二項第
    三款之規定，命被告向被害人甲○○、陳煦宜與丙○○、丁○○各給付如主文所示之金額。
三、公訴意旨另以：被告乙○○明知將自己之金融機構帳戶提供
    他人使用，將可能遭詐騙集團利用作為犯罪工具，猶基於幫
    助詐欺之犯意，於九十六年七月底，在某家樂福對面之全家
    便利商店，交付其所有之華南銀行帳戶存摺、金融卡、密碼
    予真實姓名年籍不詳之人。該人所屬詐欺集團成員隨即基於
    為自己不法所有之意圖，於九十六年七月二十九日，以電話
    向游鴻偉佯稱其先前上網購物付款時，誤將付款條件設定為
    分期付款，如不依指示操作自動櫃員機取消，帳戶將被按月
    扣款云云，致其陷於錯誤，而依指示為之，因而轉帳三千五
    百二十二元至上開帳戶，因認被告此部分亦涉有刑法第三十
    條、第三百三十九條第一項之幫助詐欺取財罪嫌。惟按，犯
    罪事實應依證據認定之，無證據不得認定犯罪事實；又不能
    證明被告犯罪者，應諭知無罪之判決，刑事訴訟法第一百五
    十四條第二項、第三百零一條第一項分別定有明文。經查：
    證人游鴻偉並未接到詐騙電話而將款項匯入被告上開華南銀
    行帳戶，其僅係被害人甲○○提供之網路購物賣家，業經證
    人游鴻偉於警詢時陳述明確。其稱：其在雅虎拍賣網站上賣
    衣服，Ｚ000000000@yahoo.com.tw是其帳號，在九十六年七
    月二十五日左右，其委託安科特電腦公司幫其處理上網資料
    時，曾遭駭客入侵，可能因此被詐欺集團取得客戶資料等語
    （97年度偵字第2512號卷第43頁），可見證人游鴻偉並非本
    案之被害人，此外，卷內復查無證人游鴻偉匯款至被告上開
    華南銀行帳戶之自動櫃員機明細、存摺明細或交易往來紀錄
    可供佐證，自無法僅因卷內存有證人游鴻偉之警詢筆錄，即
    認其為本案之被害人，故依前述法條意旨，本應為被告此部
    分行為無罪之諭知，但起訴書既認被告此部分行為如果成立
    犯罪，與前述業經本院論罪科刑之犯行，具有實質上一罪之
    關係，爰不另為無罪之諭知。
據上論斷，應依刑事訴訟法第二百九十九條第一項前段，刑法第
二十八條、第三十條第一項前段、第二項、第三百三十九條第一
項、第四十一條第一項前段、第七十四條第一項第一款、第二項
第三款，刑法施行法第一條之一，判決如主文。
本案經檢察官黃珮瑜到庭執行職務。
中    華    民    國    97    年    5     月    8     日
                    刑事第三庭   審判長法  官   沈君玲
                                       法  官   胡宗淦
                                       法  官   游士珺
上正本證明與原本無異。
如不服本判決，應於判決送達後10日內向本院提出上訴狀（應抄
附繕本）。告訴人或被害人如對於本判決不服者，應具備理由請
求檢察官上訴，其上訴期間之計算係以檢察官收受判決正本之日
期為準。
                                       書記官  林素霜
中    華    民    國    97    年    5     月    9     日
附錄論罪科刑法條
中華民國刑法第339條
意圖為自己或第三人不法之所有，以詐術使人將本人或第三人之
物交付者，處 5 年以下有期徒刑、拘役或科或併科 1 千元以下
罰金。
以前項方法得財產上不法之利益或使第三人得之者，亦同。
前二項之未遂犯罰之
附表：
┌──┬──────┬───┬─────────────┬──────┐
│編號│被詐欺之時間│被害人│被害經過                  │被騙金額    │
│    │            │      │                          │（新臺幣）  │
├──┼──────┼───┼─────────────┼──────┤
│ 一 │96年7月29日 │甲○○│一名自稱王小姐之人撥打電話│3522元      │
│    │下午4時30分 │      │給伊，詢問是否收到網購商品│            │
│    │許          │      │，並稱甲○○購物轉帳時有按│            │
│    │            │      │到約定轉帳，需至自動櫃員機│            │
│    │            │      │前辦理轉帳取消，甲○○誤信│            │
│    │            │      │為真，至ATM前依王小姐指示 │            │
│    │            │      │操作英文版系統，之後才發現│            │
│    │            │      │係將3522元匯入華南銀行0080│            │
│    │            │      │000000000000000號帳戶內。 │            │
├──┼──────┼───┼─────────────┼──────┤
│ 二 │96年7月29日 │丙○○│有人撥打電話給陳煦宜之妹陳│28977元     │
│    │下午5時5分許│      │憶萱，佯稱丙○○網路購物之│            │
│    │            │      │轉帳設定錯誤，成為約定轉帳│            │
│    │            │      │，需要丙○○至ATM前操作取 │            │
│    │            │      │消，並稱丙○○帳戶內餘額太│            │
│    │            │      │少，需向他人借卡，丙○○轉│            │
│    │            │      │告其姊陳煦宜後，兩人均誤信│            │
│    │            │      │為真，遂由丙○○持陳煦宜之│            │
│    │            │      │提款卡至ATM前，依對方指示 │            │
│    │            │      │操作，致匯出28977元至華南 │            │
│    │            │      │銀行0000000000000000號帳戶│            │
├──┼──────┼───┼─────────────┼──────┤
│ 三 │96年7月29日 │丁○○│有一自稱許小姐之人撥打電話│11211元     │
│    │            │      │給丁○○，佯稱丁○○之前上│            │
│    │            │      │網購物匯款時發生錯誤，造成│            │
│    │            │      │每月郵局會自動扣款一筆，需│            │
│    │            │      │至提款機前操作重新扣款，劉│            │
│    │            │      │宜欣誤信為真，遂依對方指示│            │
│    │            │      │至ATM前操作，之後才發現已 │            │
│    │            │      │將11211元匯到華南銀行00800│            │
│    │            │      │000000000000號帳戶內      │            │
└──┴──────┴───┴─────────────┴──────┘


司法院資訊處製作；財團法人民間司法改革基金會備份。
